【裁判字號】    90,交上易,318
【裁判日期】    901025
【裁判案由】    過失傷害
【裁判全文】
臺灣高等法院交通事件判決                        九十年度交上易字第三一八號
    上  訴  人
    即  被  告  乙○○
右上訴人因過失傷害案件，不服台灣新竹地方法院八十九年度交易字第一三六號，中
華民國九十年七月二十七日第一審判決（起訴案號：台灣新竹地方法院檢察署八十九
年度偵字第二九三七號），本院判決如左：
    主  文
上訴駁回。
    事  實
一、乙○○於民國 (下同）八十九年五月九日上午某時，駕駛汎亞雙頻有限公司所有
    車號ＪＱ─一Ｏ八三號自小客車，由新竹縣竹東鎮往新竹市方向行駛，於同日上
    午十時三十分許，行經新竹縣竹北市○○路二八○號前二十公尺處，因該路段由
    竹東鎮往新竹市方向（即與乙○○同向）之車道進行道路施工，施工處周圍置有
    交通錐以為路障，車道亦由原先之兩線車道縮減為一線車道，僅對向車道得以通
    行，故與乙○○同向行駛而在乙○○前方由甲○○所駕駛趙育越所有車號Ｓ九─
    三○九九號之自小客車，見前方因施工設有路障無法通行，業已減緩車速欲待對
    向車道無來車時，再行借道通過；乙○○本應注意汽車行駛時，駕駛人應注意車
    前狀況，並隨時採取必要之安全措施，及行經上開施工路段時，不得超車，而依
    當時情形又無不能注意之情事，竟疏於注意保持安全距離及不得超車之規定，於
    發現前方由甲○○所駕駛之上開自小客車減速後，即向左彎出駛入對向車道欲超
    越甲○○之自小客車時，因未與甲○○之自小客車保持適當距離，以致其所駕駛
    之自小客車車頭衝撞甲○○所駕駛之自小客車後方，致使甲○○受有頸部扭傷之
    傷害。
二、案經甲○○訴由臺灣新竹地方法院檢察署檢察官偵查起訴。
    理  由
一、訊據被告乙○○固不諱言有於右揭時、地駕駛車號ＪＱ─一○八三號自小客車與
    告訴人甲○○所駕駛車號Ｓ九─三○九九號之自小客車發生擦撞，告訴人因而受
    有頸部扭傷之事實，惟矢口否認有何過失傷害之犯行，辯稱：伊和告訴人係同向
    行駛，行經肇車路段時，因同向之前方道路有施工，兩線車道變成一線，而告訴
    人所駕駛的自小客車卡在因施工所設置的交通錐中間，伊在告訴人後面，想等對
    向車道沒有來車時，就繞過告訴人的車子開過去，沒想到告訴人突然倒車，因而
    撞到伊車頭的右前方，告訴人撞到伊後，就趕緊駛離現場，是伊把告訴人追回來
    的，告訴人下車後，只聯絡其所駕駛自小客車之車主，不肯聯絡警察云云。惟查
    ，右揭事實，業據告訴人甲○○指訴：被告當天車速很快，一直貼著她車子後面
    開，想要超車，行經肇事路段，她減速慢行，被告就撞上她，車禍發生後，因車
    道僅剩一線，她怕後面交通阻塞，所以就把車子先開到旁邊，而且由於車子受損
    嚴重，又是跟別人借，所以停車後，一直急著想聯絡車主即案外人趙育越，問他
    有無保險，才沒有先報警等情甚詳，核與證人即填寫本件車禍事故受理案件紀錄
    表之新竹縣警察局竹北分局六家派出所警員邱國書於偵訊時證稱：被告當天在派
    出所有說他是自後方擦撞告訴人的車，願負全責，被告只有爭執是擦撞或追撞，
    沒有說是告訴人倒車撞上的等語相符（見偵查卷第二五頁），復有新竹縣警察局
    竹北分局六家派出所受理各類案件紀錄表（見原審卷第二十頁）、車損照片七張
    （見偵查卷第十五頁至十七頁）、東元綜合醫院甲種診斷證明書一紙（見偵查卷
    第二二頁）等附卷可稽，又告訴人因本件車禍僅受有頸部扭傷之傷害，傷勢尚屬
    輕微，再從車損照片觀之，告訴人所駕駛之自小客車外觀尚屬新穎，車子後面中
    央偏左部位嚴重凹陷，左後方之方向燈已完全脫落等情，應係被告駕車由後方撞
    擊告訴人之自小客車，方能造成告訴人之自小客車嚴重受損；若真如被告所辯，
    案發情形係告訴人突然倒車撞及被告所致，衡諸常情，倒車車速定當不快，真有
    碰撞之情肇生，所致損傷情狀不應如告訴人車輛受損嚴重之情，被告所辯係違常
    理，而告訴人所駕駛自小客車之所有權人係案外人趙育越，非自己所有之事實，
    亦據趙育越於偵訊中陳述甚詳（見八十九年五月二十四日偵訊筆錄），然告訴人
    本身所受之傷害既屬輕微，乍遇此事故，見向他人借來使用、外觀尚屬新穎之自
    小客車受損嚴重，情急之下，先聯絡該車車主趙育越詢問有無投保車險，而未先
    報警處理，衡情尚與常理無違，又肇事路段既從兩線道變成一線道，交通狀況本
    已不佳，若告訴人及被告之自小客車均留滯現場，必使交通狀況更形惡劣，告訴
    人因思及本身受傷輕微，為免阻塞交通，先行將自小客車駛至路旁，亦與常情相
    符，被告僅以此辯稱因告訴人倒車撞他，所以心虛逃離現場且不敢報警云云，實
    不足採信。另上開受理案件紀錄表上之被告簽名，確係由被告親自所為之事實，
    業據被告供述不諱，被告雖辯稱：「（問：為何在警局沒有爭執她倒車的事？）
    我有爭執，是警察不寫。」、「（問：你不承認為何要簽名？）警察說如果我不
    簽要開我紅單。」（見原審九十年七月十九日審理筆錄），然從卷附本件車禍事
    故受理各類案件紀錄表所載之報案內容，係載明：「甲車駕駛甲○○（即告訴人
    ）駕駛車號Ｓ九─三○九九行駛中被乙車駕駛乙○○駕駛ＪＱ─一○八三由後擦
    撞上甲車‧‧‧」等語，而告訴人所駕駛之自小客車因本件車禍事故，車子後面
    部位受損嚴重，已如前述，足見撞擊力非輕等情，應已為被告所明知，於此情形
    下，被告猶仍於上開受理案件紀錄表上簽名，等同承認就本件車禍之發生具有過
    失，須賠償車主一筆為數可觀之車損損害賠償，亦可能面臨告訴人追究傷害部分
    之刑事責任及民法上侵權行為責任，其因而承受之不利益，遠大於警察對其開立
    違反交通規則罰單所帶來之不利益，此乃一般人所周知，是以被告若當真沒有因
    為要超車而從後方擦撞告訴人之自小客車，依常情，當無於上開受理案件紀錄表
    簽名之理，故其辯稱係因怕被開罰單所以簽名云云，顯與常理相違。又查，被告
    於證人邱國書於偵訊中證述上開證詞完畢後，經檢察官詢問有何答辯時，被告除
    爭執警方應在報案單上記載道路縮減外，對證人邱國書所言表示並無意見（見偵
    查卷第二十五頁）；再者，證人邱國書與告訴人及被告均不相識，當無為虛偽陳
    述甘冒偽證罪風險以坦護告訴人之動機，是其證言應堪可採。綜上，被告既先於
    上開受理案件紀錄表上親自簽名，復於偵訊時對證人邱國書之證詞表示並無意見
    ，故其事後所辯各情，顯係飾卸之詞，殊無可採，本件事證明確，被告犯行堪以
    認定，依法應予論科。
二、按汽車行駛時，駕駛人應注意車前狀況，並隨時採取必要之安全措施，行經道路
    修理地段時，不得超車，道路交通安全規則第九十四條第三項、第一百零一條第
    一項第一款分別定有明文。本件車禍發生地點，道路正值施工，此為被告所不否
    認，並有被告於原審法院審理時親自所繪之現場圖一紙附卷可按（見原審卷第十
    六頁），故本件車禍之肇事路段不得超車，被告行駛至該路段時，即應注意車前
    狀況，隨時採取必要措施且不得超車，依當時之情形，又無不能注意之情事，詎
    被告竟疏於注意，在未與前車即告訴人所駕駛之自小客車保持適當距離之情形下
    ，猶仍違反規定向左彎出欲超越前車，致其所駕駛之自小客車從後方衝撞告訴人
    之自小客車，致肇本件事故，揆諸首揭規定，被告就本件車禍自難辭過失之責。
    被告對於車禍之發生既應負過失責任，告訴人亦因本件車禍致生頸部扭傷之結果
    ，二者之間顯有相當因果關係。核被告乙○○所為，係犯刑法第二百八十四條第
    一項前段之過失傷害罪，原審法院適用刑法第二百八十四條第一項前段、第四十
    二條第二項、罰金罰鍰提高標準條例第一條前段、第二條，審酌被告於犯罪後猶
    仍飾詞狡辯，未與被害人達成和解，惟並無前科，有本院被告全國前案紀錄表乙
    紙附卷可稽，且被害人所受傷害尚屬輕微等情，量處被告罰金三千元之刑，並諭
    知易服勞役之折算標準，經核於法並無不合。被告上訴意旨，仍執陳詞，否認犯
    罪，核無理由，上訴應予駁回。
據上論斷，應依刑事訴訟法第三百六十八條，判決如主文。
本案經檢察官王安明到庭執行職務。
中      華      民      國    九十      年      十      月    二十五    日
                              台灣高等法院刑事第七庭
                                  審判長法  官  吳  啟  民
                                        法  官  施  俊  堯
                    法  官  蘇  隆  惠
右正本證明與原本無異。
不得上訴。
                                        書記官  周  素  秋
中      華      民      國     九十     年      十      月    二十五    日
附錄本案論罪科刑法條全文
刑法第二百八十四條
因過失傷害人者，處六月以下有期徒刑、拘役或五百元以下罰金。致重傷者，處一年
以下有期徒刑、拘役或五百元下罰金。
從事業務之人，因業務之過失傷害人者，處一年以下有期徒刑、拘役或一千元以下罰
金。致重傷者，處三年以下有期徒刑、拘役或二千元以下罰金。


司法院資訊處製作；財團法人民間司法改革基金會備份。
